【裁判字號】    99,事聲,12
【裁判日期】    990622
【裁判案由】    聲明異議
【裁判全文】
臺灣基隆地方法院民事裁定              99年度事聲字第12號
異  議  人
即  債務人  丁○○
            丙○○
            甲○○
相  對  人  乙○○
上列當事人間因拍賣抵押物強制執行事件，異議人即債務人對於
中華民國99年1 月29日本院民事執行處司法事務官所為97年度執
字第16357號裁定聲明異議，本院裁定如下：
    主   文
異議駁回。
    理   由
一、按強制執行事件，由法官或司法事務官命書記官督同執達員
    辦理之。本法所規定由法官辦理之事項，除拘提、管收外，
    均得由司法事務官辦理之，強制執行法第3條及法院組織法
    第17條之2第1項第2款分別定有明文。又當事人或利害關係
    人，對於執行法院強制執行之命令，或對於執行法官、書記
    官、執達員實施強制執行之方法，強制執行時應遵守之程序
    ，或其他侵害利益之情事，得於強制執行程序終結前，為聲
    請或聲明異議；前項聲請或聲明異議，由執行法院裁定之，
    亦為強制執行法第12條第1項、第2項所明定。故司法事務官
    於強制執行程序中就當事人或利害關係人依第12條所為之聲
    請或聲明異議，自得立於執行法院之地位先為准駁之裁定（
    處分）。次按司法事務官處理事件所為之處分，與法院所為
    者有同一之效力。當事人對於司法事務官處理事件所為之終
    局處分，得於處分送達後10日之不變期間內，以書狀向司法
    事務官提出異議。司法事務官認前項異議有理由時，應另為
    適當之處分；認異議為無理由者，應送請法院裁定之。法院
    認第一項之異議為有理由時，應為適當之裁定；認異議為無
    理由者，應以裁定駁回之。民事訴訟法第240之3條及第240
    之4條亦分別定有明文。本件異議人原係對於本院民事執行
    處司法事務官所為拍賣抵押物之標的底價核定過低聲明異議
    ，經本院司法事務官依強制執行法第12條第2項規定以裁定
    駁回其異議，異議人對該裁定不服而提出異議，司法事務官
    認其異議無理由而送請本院為裁定，核與上開條文規定及意
    旨相符，先予敘明。
二、本件聲明異議意旨略以：本件拍賣標的之臺北縣萬里鄉○○
    里○○段湳子小段第59、60地號土地（下稱系爭土地）底價
    核定過低。系爭土地之使用地類別為丙種建築用地，公告現
    值自92年之每平方公尺新臺幣（下同）1,300元增值至現今
    之每平方公尺2,300元，可見系爭土地有相當價值，又博強
    不動產估價師事務所之所為之鑑價只係私人公司所定拍賣價
    額，其所為之鑑價尚不足公告現值之一半，非屬標準判斷鑑
    價，且系爭土地於97年9月間曾有買方願出價460萬元承買，
    惟礙於抵押權人要求鉅額違約金賠償而無法買賣，況債權人
    當初也以設定抵押權300萬借貸與債務人高張月雲600萬元，
    顯見系爭土地有相當價值，請本院以公告現值為其拍賣底價
    等語。
三、次按執行法院核定之價格應如何認為相當，原屬於執行法院
    職權裁量之範圍，非當事人所可任意指摘（最高法院88年度
    台抗字第13號裁定意旨可資參照）。法院核定不動產之拍賣
    最低價額，除應參考鑑定人所提出之估定價格外，尚須斟酌
    該不動產之實際狀況及債權人、債務人之利益而為最妥適之
    決定。又法院訂定拍賣最低價額，僅在限制投標人出價不得
    少於此數，其願出之最高價額，並無限制，如債務人被查封
    之財產，果值高價，則公告拍賣之後，應買人競相出價，自
    得以公平之價格賣出，於債務人之權益，並無損害。而不動
    產進行第1 次拍賣程序，無人應買，足見執行法院原核定之
    底價並無偏低之虞，如再行估價，必導致執行時間之拖延，
    而損及債權人、債務人之權益，且罔顧市場交易機能（臺灣
    高等法院96年度抗字第164號裁定意旨參照）。
四、經查，系爭土地及同為本件拍賣抵押物之臺北縣萬里鄉○○
    里○○段湳子小段第63-2、65地號土地，權利範圍均為2分
    之1，前經博強不動產估價師事務所分別鑑價為574,448元、
    699,683元、363,454元、1,115,771元，嗣經本院民事執行
    處酌情分別提高為69萬元、80萬元、43萬元、133萬元為其
    最低拍賣價額，合計最低拍賣總價額為325萬元，並經本院
    民事執行處公告拍賣後，僅有1位投標人參與投標，而該投
    標人以395萬元投標，已達上開最低拍賣總價額而拍定本件
    拍賣物，業據本院依職權調閱本院97年度執字第16357號拍
    賣抵押物強制執行事件卷宗查核屬實。而異議人雖以系爭土
    地所核定之拍賣底價過低云云聲明異議，惟本院所核定之拍
    賣最低價額，倘如異議人所述低於市價，理應有眾多投標人
    參與投標，相互出價競標，豈會只有1位投標人參與投標？
    足證本院民事執行處所核定之價格應屬相當，異議人認系爭
    土地鑑價過低云云，顯不足取。從而，異議人指摘系爭土地
    之拍賣底價核定過低，顯無理由，應予駁回。
五、據上論結，本件異議為無理由，依強制執行法第30條之1、
    民事訴訟法第240條之4第3項後段，裁定如主文。
中    華    民    國    99    年    6    月     22    日
                  民事庭法  官  徐世禎
以上正本係照原本作成。
如對本裁定抗告，應於本裁定送達後10日內，向本院提出抗告狀
，並繳納抗告費新臺幣1000元。
中    華    民    國    99    年    6     月    22    日
                        書記官  周素秋

司法院資訊處製作；財團法人民間司法改革基金會備份。
